【裁判字號】    97,裁,4863
【裁判日期】    971030
【裁判案由】    藥害救濟法
【裁判全文】
最  高  行  政  法  院  裁  定
                                      97年度裁字第4863號
上  訴  人  甲○○
被 上訴 人  行政院衛生署
代  表  人  乙○○
上列當事人間藥害救濟法事件，上訴人對於中華民國97年7月3日
臺北高等行政法院96年度訴字第3531號判決，提起上訴，本院裁
定如下：
    主  文
上訴駁回。
上訴審訴訟費用由上訴人負擔。
    理  由
一、按對於高等行政法院判決之上訴，非以其違背法令為理由，
    不得為之，行政訴訟法第242條定有明文。依同法第243條第
    1項規定，判決不適用法規或適用不當者，為違背法令；而
    判決有同條第2項所列各款情形之一者，為當然違背法令。
    是當事人對於高等行政法院判決上訴，如依行政訴訟法第24
    3條第1項規定，以高等行政法院判決有不適用法規或適用不
    當為理由時，其上訴狀或理由書應有具體之指摘，並揭示該
    法規之條項或其內容；若係成文法以外之法則，應揭示該法
    則之旨趣，倘為司法院解釋或本院之判例，則應揭示該判解
    之字號或其內容。如以行政訴訟法第243條第2項所列各款情
    形為理由時，其上訴狀或理由書，應揭示合於該條項各款之
    事實。上訴狀或理由書如未依此項方法表明者，即難認為已
    對高等行政法院判決之違背法令有具體之指摘，其上訴自難
    認為合法。
二、上訴人於民國95年4月25日以其左右眼視力原均為1.0，自93
    年11月8日起服用順壓樂felodipine導致左眼視力降為0.1到
    0.2等情，向財團法人藥害救濟基金會申請藥害救濟，經行
    政院衛生署藥害救濟審議委員會（下稱藥害救濟審議委員會
    ）審議結果，不符合藥害救濟要件。被上訴人遂函知上訴人
    ，不符藥害救濟要件之情。上訴人乃向藥害救濟基金會提出
    異議，經藥害救濟審議委員會複審結果，不符藥害救濟要件
    ，被上訴人乃再次函送審議結果及會議紀錄，並依審議結果
    辦理，否准上訴人所請藥害救濟補償金。上訴人不服，提起
    訴願遭駁回後，上訴人仍不服，遂提起行政訴訟，求為判決
    訴願決定及原處分均撤銷，並命被上訴人應作成核付新臺幣
    100萬元之行政處分，經原判決駁回。
三、上訴人對於原判決上訴，雖以該判決違背法令為由，惟核其
    上訴理由狀所載內容，係就原審取捨證據、認定事實之職權
    行使，所論斷：上訴人主張其兩眼視力於93年11月前使用藥
    物felodipine前均為1.0云云，未能舉證以實其說，並非可
    採。抑且，上訴人於93年11月20日就醫時，主訴左眼視力減
    退約已10日，視力減退距其開始使用felodipine僅2日，參
    考醫學文獻報告，均未曾發生使用felodipine導致視力減退
    之藥物不良反應，且上訴人罹患非特異性黃斑部及後極部變
    性（老年期）之疾病，此為一種退化性疾病，好發於50歲以
    上之中老年人，上訴人之老年性黃斑部病變合併黃斑部下出
    血及水腫，左眼視力減退與使用felodipine尚難認有因果關
    係。況上訴人於95年5月15日中國醫藥大學附設醫院接受身
    心障礙鑑定，依身心障礙鑑定報告，診斷為左眼因老年性黃
    斑部病變合併黃斑部下出血及水腫，右眼黃斑部退化，裸眼
    視力（R/L）：0.6/0.1，矯正後視力（R/L）：0.8/0.1，並
    未達視障標準。蓋以上訴人左眼尚達0.1（矯正前、後），
    右眼有0.6（矯正前）或0.8（矯正後），而參以行政院衛生
    署公告之身心障礙等級，視覺障礙之輕度障礙係優眼在0.1
    ─0.2者，上訴人並未符合輕度障礙，遑論中、重度障礙，
    堪認上訴人亦未符藥害救濟法第3條第5款因藥物不良反應致
    障礙之請求救濟要件等，指摘其為不當，並未具體表明原判
    決合於不適用法規、適用法規不當、或行政訴訟法第243條
    第2項所列各款之情形，難認對該判決之如何違背法令已有
    具體之指摘。依首揭說明，應認其上訴為不合法。
四、據上論結，本件上訴為不合法。依行政訴訟法第249條第1項
    前段、第104條、民事訴訟法第95條、第78條，裁定如主文
    。
中    華    民    國    97    年    10    月    30    日
                    最高行政法院第三庭
                        審判長法官  黃  璽  君
                              法官  黃  秋  鴻
                              法官  鄭  忠  仁
                              法官  黃  本  仁
                              法官  吳  東  都
以  上  正  本  證  明  與  原  本  無  異
中    華    民    國    97    年    10    月    31    日
                              書記官  莊  俊  亨


司法院資訊處製作；財團法人民間司法改革基金會備份。
